臺灣臺北地方法院民事判決　　　　　　　93年度訴字第5059號
原　　　告　甲　○
訴訟代理人　南雪貞律師
被　　　告　乙○○
上列當事人間確認債權不存在事件，本院於民國94年3月1日言詞
辯論終結，判決如下：
    主  文
確認被告持有原告所簽發如附表所示之本票六張，面額計新台幣
伍佰萬元之本票債權不存在。
訴訟費用由被告負擔。
    事實及理由
一、原告聲明：如主文所示。並陳述：
（一）原告與被告原係多年好友關係，被告因經營服飾業生意，
      而無瑕親自進場投資買賣股票，又相信廟祝所述原告從事
      股票操作會賺錢，乃自民國89年5月間起，委由原告代為
      處理買賣股票交割結匯事宜，原告以在台北市○○○路42
      0號3樓之寶來證券股份有限公司復興分公司（帳號000000
      00000號）所開設之證券交易帳戶為被告買賣股票。當初
      原告曾積欠被告新台幣（下同）2,000,000元（原告曾開
      立2,000,000元借據給被告），原告自有買賣股票資金亦
      有不足，被告為協助原告賺錢還款，同意匯現股買賣款項
      ，由原告以融資方式買進，將支付給證券公司約四、五成
      款項所剩款項借貸予原告買賣股票，因此原告與被告買賣
      股票時間點相同同進同出，只要被告要賣股票，為償還被
      告該次借款，原告必須同時賣出股票予以還款。被告自89
      年5月19日起至90年2月6日止，分3次匯款（大筆部分）總
      計5,000,000元予原告。至90年8月間因原告家人過世，被
      告認原告運氣不佳，執意於8月22日將全部股票賣出，當
      時賣出股票處於虧損狀態，經結算被告虧損3,559,985元
      ，原告亦虧損約3,000,000元，原告虧損該款係自被告匯
      款買賣款項中支借，翌日，原告即開立3,000,000元借據
      交被告收執，事後被告向原告稱2,000,000元借據遺失，
      原告即補立2,000,000元借據給被告，同時被告另要求原
      告開立結帳日90年8月23日為發票日如附表六張本票，票
      面額共計5,000,000元本票交被告收執。
（二）嗣應被告要求，雙方於90年10月29日在台北市○○路○段
      168號11樓「敦信代書事務所」協調，達成協議，原告積
      欠被告總金額5,000,000元，以原告名下門牌號台北市○
      ○○路○段47巷16弄3號2樓房地移轉登記予被告予以抵銷
      ，被告應歸還上開計5,000,000元面額之6紙本票，並由歐
      陽裕代書之太太（姓名不詳）執筆制作協議書，約明：「
      立協議中人就債務關係，雙方同意就債務人甲○名義不動
      產：台北市○○區○○段3段268地號，土地十萬分之一○
      一，建號370，台北市○○○路○段47巷16弄3號2樓房屋全
      部移轉至債權人乙○○，有關稅捐、費用由乙○○負擔，
      債務人甲○以該房屋、土地向台北銀行貸款餘額約2,300,
      000元正，於過戶乙○○名義時由乙○○還清，並塗銷該
      抵押權，甲○原開具新台幣5,000,000元正本案票亦一併
      歸還」。原告於90年11月7日即配合被告辦理上揭房地產
      權移轉登記手續，並於91年1月9日完成所有權移轉登記，
      將上揭房地移轉登記與被告指定登記名義人張云瑄，詎被
      告拒不依協議約定將原面額5,000,000元本票返還予原告
      亦拒絕返還5,000,000元借據二紙，甚且持該本票於91年
      6月間向士林地方法院聲請本票裁定，並以原告侵占其買
      賣股票款為由向士林地方法院檢察署提出告訴，被告對原
      告之借貸及本票債權業以原告房地抵充清償完畢，有90年
      10月29日雙方簽立協議書可證。
（三）按民事訴訟法第二百四十七條規定：「確認法律關係成立
      或不成立之訴，原告有即受確認判決之法律上利益，不得
      提起之」，另參諸最高法院五十二年台上字第一九二二號
      判例：「法律關係之存在否不明確，致原告在私法上之地
      位有受侵害之危險，而此危險得以對於被告之確判決除去
      之者，即得依民事訴訟法第二百四十七條之規定提起確認
      之訴。」本件原告業以上揭房地清償積欠被告5,000,000
      元本票借款，被告卻拒不返還債權證明本票及借據，並向
      法院聲請核發本票裁定及對原告提出刑事告訴，原告對被
      告是否仍有本票債務存在，法律地位有受侵害危險，而此
      危險得以確認判決除去，提起本件確認之訴有訴之利益。
二、被告聲明：原告之訴駁回。並陳述：
    當初原告詐騙被告5,000,000元，才開立面額5,000,000元之
    本票予被告，原告說系爭房地價值7,000,000元，被告信以
    為真，始簽立協議書，簽完協議書後，系爭房地於90年11月
    份過戶，過戶後原告仍居住於系爭房屋內，並未給付被告房
    租。而系爭房地業於93年2月間被法院拍賣。
三、程序方面：
    本件被告，未於最後言詞辯論期日到場，核無民事訴訟法第
    386條所列各款情形，爰依原告之聲請，由其一造辯論而為
    判決。
四、得心證之理由：
（一）按民事訴訟法第247條規定：「確認法律關係成立或不成
      立之訴，原告有即受確認判決之法律上利益，不得提起之
      」。另法律關係之存在否不明確，致原告在私法上之地位
      有受侵害之危險，而此危險得以對於被告之確判決除去之
      者，即得依民事訴訟法第二百四十七條之規定提起確認之
      訴。本件被告就如附表所示之本票6張，業向台灣士林地
      方法院聲請本票裁定，並經法院准許在案，有士林地方法
      院91年度票字第1428號裁定附卷可參（見本院卷第13頁）
      ，則被告就如附表所示之本票，其本票債權是否存在，對
      於原告而言，其法律地位有受侵害危險之虞，且此危險得
      以確認判決除去之，故原告提起本件確認之訴，即具有確
      認利益，合先敘明。
（二）原告主張其與被告曾於90年10月29日，就雙方債務紛爭達
      協議並簽立協議書（見本院卷第9頁、第10頁），而被告
      對之亦不爭執。參諸協議書明確記載：「立協議書人就債
      務關係雙方同意就債務人甲○名義不動產：台北市○○區
      ○○段3小段268地號，土地10000分之101，建號370，台
      北市○○○路○段47巷16弄3號2樓房屋全部，移轉至債權
      人乙○○，有關稅捐、費用由乙○○負擔，債務人甲○以
      該房屋、土地向台北銀行貸款餘額約2,300, 000元正，於
      過戶乙○○名義時由乙○○還清，並塗銷該抵押權，甲○
      原開具新台幣5,000,000元正本票亦一併歸還。．．」等
      語，已有確明示原告將門牌號碼台北市○○○路○段47巷1
      6弄3號2樓房地，移轉所有權予被告（包含由被告指定之
      第三人）時，被告即應將5,000,000元之本票返還予原告
      。
（三）嗣原告業於90年11月7日即配合被告辦理上揭房地產權移
      轉登記手續，並於91年1月9日以「買賣」為原因，移轉所
      有權登記予被告指定登記名義人「張云瑄」，此有土地登
      記簿謄本為證（見本院卷第11頁），且為被告所不爭執。
      則原告已依約履行移轉房地所有權之義務，被告即應將如
      附表所示本票6張，面額計5,000,000元返還予原告，換言
      之，被告對於如附表所示之本票6張，並無本票債權存在
      。至於被告抗辯原告詐稱系爭房屋值7,000,000元云云，
      惟該協議書並未被撤銷，即屬有效，被告即應依協議書之
      約定履行。又被告抗辯原告移轉所有權之後，仍繼續居住
      於系爭房地之內，並未給付租金予被告云云，然此部分係
      另一問題，原告給付租金之數額容有爭議，惟此與被告應
      返還如附表所示之6張本票間，並無對待給付之關係存在
      ，故被告依協議書之約定，於原告一移轉房屋所有權時，
      即應將如附表所示本票6張返還予原告。
（四）綜上所述，本件原告依協議書之約定，訴請確認被告對如
      附表所示之本票6張之本票債權不存在，為有理由，應予
      准許。
五、訴訟費用負擔之依據：民事訴訟法第78條。
中　　華　　民　　國　　94　　年　　3　　月　　15　　日
                  民事第一庭    法　官　呂淑玲
以上正本係照原本作成
如對本判決上訴，須於判決送達後二十日內向本院提出上訴狀。
中    華    民    國    94    年    3    月    15    日
                                書記官  方美雲
附表：
編號 發票人  發票日    到期日  票號    面額（新台幣）
１、 甲○    90.08.23  未載    000000    000,000元
２、 甲○    90.08.23  未載    000000    000,000元
３、 甲○    90.08.23  未載    000000  0,000,000元
４、 甲○    90.08.23  未載    000000  0,000,000元
５、 甲○    90.08.23  未載    000000  0,000,000元
６、 甲○    90.08.23  未載    000000  0,000,000元
